臺灣臺北地方法院刑事判決　　　　　　100年度審訴字第234號
公　訴　人　臺灣臺北地方法院檢察署檢察官
被　　　告　洪緯明
上列被告因違反毒品危害防制條例案件，經檢察官提起公訴（10
0 年度毒偵字第2296號、100 年度毒偵字第2887號），被告於準
備程序中就被訴事實為有罪之陳述，經本院合議庭裁定改行簡式
審判程序審理，判決如下：
    主    文
洪緯明施用第一級毒品，處有期徒刑捌月。扣案如附表編號一所
示之物沒收銷燬之；又施用第二級毒品，處有期徒刑肆月。扣案
如附表編號二、三所示之物沒收銷燬之。扣案如附表編號四所示
之物均沒收。又施用第一級毒品，處有期徒刑捌月；又施用第二
級毒品，處有期徒刑肆月。應執行有期徒刑壹年捌月。扣案如附
表編號一至三所示之物均沒收銷燬之。扣案如附表編號四所示之
物均沒收。
    事    實
一、洪緯明曾因施用毒品案件，經臺灣板橋地方法院裁定送觀察
    、勒戒，認無繼續施用毒品傾向，經臺灣板橋地方法院檢察
    署於民國88年7 月7 日以88年度偵字第4988號為不起訴處分
    確定。復因施用毒品案件，經臺灣板橋地方法院裁定送強制
    戒治，於92年11月4 日因停止其處分出監。刑事部分經臺灣
    板橋地方法院以92年度訴字第1236號判決判處應執行有期徒
    刑1 年確定。
二、詎洪緯明猶不知悔改，為下列行為：
（一）於100 年7 月19日上午某時，分別基於施用第一、二級毒
      品之犯意，在新北市○○區○○街90之4號2樓住處內，以
      將第一級毒品海洛因置於捲煙內抽吸之方式，施用第一級
      毒品海洛因1 次；隨後以將第二級毒品甲基安非他命置於
      其所有如附表編號四所示之玻璃球吸食器內，在下點火燃
      燒，以鼻吸煙霧之方式，施用第二級毒品甲基安非他命1
      次。嗣警於同年7 月19日下午3 時30分許，在新北市○○
      區○○街90之4 號2 樓查獲，並扣得如附表編號一至四所
      示之物，經採集其尿液送驗結果，呈嗎啡、可待因、甲基
      安非他命、安非他命陽性反應，始悉上情。
（二）於100 年8 月2 日夜間5 、6 時許，分別基於施用第一、
      二級毒品之犯意，在上址永安街住處內，以將第一級毒品
      海洛因置於捲煙內抽吸之方式，施用第一級毒品海洛因1
      次；隨後以將第二級毒品甲基安非他命置於其所有之玻璃
      球吸食器（已丟棄，未扣案）內，在下點火燃燒，以鼻吸
      煙霧之方式，施用第二級毒品甲基安非他命1 次。嗣於同
      年8 月3 日下午1 時30分許，經警通知至新北市○○區○
      ○街200 號景安派出所報到，經採集其尿液送驗結果，呈
      嗎啡、可待因、甲基安非他命、安非他命陽性反應，始悉
      上情。
三、案經臺北市政府警察局文山第二分局、新北市政府警察局中
    和第一分局報請臺灣臺北地方法院檢察署檢察官偵查起訴。
    理    由
一、認定犯罪事實所根據之證據及理由：
（一）被告於審理時自白上開犯罪事實等語明確（見本院卷第58
      背面、第61頁）。
（二）被告於100 年7 月19日為警查獲時所採得之尿液（尿液檢
      體編號：027816），經送臺灣尖端先進生技醫藥股份有限
      公司，確呈嗎啡、可待因、安非他命、甲基安非他命陽性
      反應，有該公司所出具之濫用藥物檢驗報告、臺北市政府
      警察局偵辦毒品案件尿液檢體委驗單各1 紙附卷可稽（見
      見100 年度毒偵字第2296號卷第78頁、第79頁）。
（三）被告於100 年8 月3 日為警查獲時所採得之尿液（尿液檢
      體編號：E0000000），經送臺灣檢驗科技股份有限公司檢
      驗結果，確呈嗎啡、可待因、安非他命、甲基安非他命陽
      性反應，有該公司所出具之濫用藥物檢驗報告、勘查採證
      同意書、毒品危害防制條例犯罪嫌犯人姓名及代碼對照表
      各1 紙附卷可稽（見見100 年度毒偵字第2887號卷第5 至
      7 頁）。
（四）復有附表編號一至四所示之物扣案可佐。其中附表編號一
      、二所示之物經送往慈濟大學濫用藥物檢驗中心鑑定結果
      ，確分屬第一級毒品海洛因及第二級毒品甲基安非他命乙
      節，有該中心100 年8 月11日慈大藥字第S0000000號鑑定
      書1 紙在卷可稽（見100 年度毒偵字第2296號卷第69頁）
      。
（五）關於本件被告係於觀察、勒戒及強制戒治執行完畢釋放後
      5 年後再犯，公訴人起訴程式是否符合法定程式要件，茲
      說明如下：
    1.按毒品危害防制條例於92年7 月9 日修正公佈，自93年1
      月9 日施行，其中第20條、第23條將施用毒品之刑事處遇
      程式區分為「初犯」、「5 年內再犯」、「5 年後再犯」
      。依其立法理由之說明：「初犯」，經觀察、勒戒或強制
      戒治，應為不起訴處分或不付審理之裁定；經觀察、勒戒
      或強制戒治執行完畢釋放後，「5 年內再犯」者，因其再
      犯率甚高，原實施之觀察、勒戒及強制戒治既已無法收其
      實效，爰依法追訴或裁定交付審理。至於經觀察、勒戒或
      強制戒治執行完畢釋放後，「5 年後再犯」者，前所實施
      之觀察、勒戒或強制戒治已足以遮斷其施用毒品之毒癮，
      為期自新及協助其斷除毒癮，仍適用「初犯」規定，先經
      觀察、勒戒或強制戒治之程式。從而依修正後之規定，僅
      限於「初犯」及「5 年後再犯」二種情形，始應先經觀察
      、勒戒或強制戒治程式。倘被告於5 年內已再犯，經依法
      追訴處罰，縱其第3 次（或第3 次以上）再度施用毒品之
      時間，在初犯經觀察、勒戒或強制戒治執行完畢釋放5 年
      以後，已不合於「5 年後再犯」之規定，且因已於「5 年
      內再犯」，顯見其再犯率甚高，原實施觀察、勒戒或強制
      戒治，已無法收其實效，即應依該條例第10條處罰（最高
      法院97年度第5 次刑事庭會議決議參照）。
    2.經查，被告曾有事實欄一所載之施用毒品犯行，有臺灣高
      等法院被告前案紀錄表1 紙附卷可稽，其本件施用毒品犯
      行，屬「3 犯以上」，非屬「初犯」及「5 年後再犯」之
      情形，依上開說明，自應逕予以論罪科刑。
（六）綜上，被告之自白核與事實相符，應堪採信。本案事證已
      臻明確，被告犯行洵堪認定，應依法論科。
二、論罪科刑部分：
（一）按海洛因係毒品危害防制條例第2 條第2 項第1 款所定之
      第一級毒品，甲基安非他命則係毒品危害防制條例第2 條
      第2 項第2 款所規定之第二級毒品，是核被告事實欄二(一)
      (二)所為，均係犯毒品危害防制條例第10條第1 項之施用第
      一級毒品罪、同條第2 項之施用第二級毒品罪。其施用第
      一級毒品海洛因及第二級毒品甲基安非他命前、後持有第
      一級、第二級毒品之低度行為，均為施用之高度行為所吸
      收，不另論罪。其所犯上開四罪間，犯意各別、行為互殊
      ，應予分論併罰。
（二）量刑理由：
      爰審酌被告於受觀察、勒戒及強制戒治後，猶另萌施用毒
      品之犯意，再犯本案施用毒品犯行，顯見其戒除毒癮之意
      志薄弱，且未衷心悛悔，本應重懲，惟念及其施用毒品僅
      戕害其自己身心，並無加害他人，且其犯後坦承犯行，態
      度尚稱良好，併參酌其犯罪動機、目的、手段等一切情狀
      ，分別量處如主文所示之刑，及定應執行之刑，以資懲儆
      。
（三）沒收部分：
      扣案之如附表編號一、二所示之物，經鑑定結果分別具第
      一級毒品海洛因及第二級毒品甲基安非他命成分，已認定
      如前，不問屬於犯人與否，應依毒品危害防制條例第18條
      第1 項前段之規定沒收銷燬之。又扣案如附表編號三所示
      之物，其內殘餘甲基安非他命細微粉末無從析離，已認定
      如前，不問屬於犯人與否，亦應依毒品危害防制條例第18
      條第1 項前段之規定沒收銷燬之。至扣案如附表編號四所
      示之物，係被告所有供（非專供）事實欄二(一)施用第二級
      毒品甲基安非他命所用之物乙節，業經被告自承在卷（見
      本院審卷第25頁背面），應依刑法第38條第1 項第2 款規
      定宣告沒收。
三、據上論斷，應依刑事訴訟法第273 條之1 第1 項、第299 條
    第1 項前段，毒品危害防制條例第10條第1 項、第2 項、第
    18條第1 項前段，刑法第11條前段、第38條第1 項第2 款、
    第51條第5款，判決如主文。
本案經檢察官鄭東到庭執行職務。
中    華    民    國   100    年    12    月    30    日
                  刑事第二十庭  法  官  顧正德
以上正本證明與原本無異。
如不服本判決應於收受送達後10日內向本院提出上訴書狀，並應
敘述具體理由；其未敘述上訴理由者，應於上訴期間屆滿後20日
內向本院補提理由書（均須按他造當事人之人數附繕）「切勿逕
送上級法院」。
                                書記官  郭錦賢
中    華    民    國   100    年    12    月    30    日
附錄本案論罪科刑法條全文：
毒品危害防制條例第 10 條
施用第一級毒品者，處 6 月以上 5 年以下有期徒刑。
施用第二級毒品者，處 3 年以下有期徒刑。
附表：
編號一：第一級毒品海洛因壹包（淨重：零點壹捌公克、驗
        餘淨重：零點零壹肆公克）。
編號二：第二級毒品甲基安非他命壹包（淨重：零點肆零壹伍公
        克、驗餘淨重：零點玖零公克）。
編號三：第二級毒品甲基安非他命殘渣袋貳包（其內殘餘甲基安
        非他命細微粉末無從析離）。
編號四：玻璃球吸食器個。